【裁判字號】    89,易緝,8
【裁判日期】    890428
【裁判案由】    竊盜
【裁判全文】
臺灣臺南地方法院刑事判決                            八十九年度易緝字第八號
    公  訴  人  臺灣台南地方法院檢察署檢察官
    被      告  乙○○
右列被告因竊盜案件，經檢察官提起公訴 (八十八年度偵字第一四六六號、八十八年
度偵字第一九七四號)，本院判決如左：
    主      文
乙○○連續結夥三人以上竊盜，處有期徒刑壹年壹月。緩刑伍年。
    事      實
一、乙○○於附表編號一、二、四所示之時地，夥同庚○○（業經審結，即本院八十
    八年度易字第二七六四號）及姓名年籍不詳綽號「阿海」之成年男子，共同基於
    意圖為自己不法所有之概括犯意之聯絡，由庚○○駕駛車牌號碼ＳＧ－○二七九
    號自小貨車載同乙○○及綽號阿海之男子，連續於附表編號一、二所列時、地，
    乘夜深人靜無人注意之際，竊取丁○○所有如附表所示之財物。嗣經警循線於民
    國（下同）八十八年一月廿五日十三時廿分許，在台南市○○街一七○巷十七號
    庚○○租屋處，查獲相思鳥、金絲雀、紅目小鶯、紅紋鳥、卡美鳥、兔子、畫眉
    鳥、波斯貓、博美狗及空籠等物而查獲上情。
二、案經台南市警察局第四分局報請台灣台南地方法院檢察署檢察官偵查起訴。
    理      由
一、訊據被告乙○○固坦承有與同案共犯庚○○及綽號「阿海」者共同為右揭附表編
    號一所示之犯罪事實，惟矢口否認有參與附表編號二、四所示之犯行，辯稱：伊
    原先是做通訊行業務，之後改行飼養小鳥，並向庚○○租地養了三百多隻鳥，但
    伊曾於八十七年十月間帶同行丁○○去看伊所飼養之鳥後數日，就突然遭竊，伊
    懷疑是丁○○所竊，遂於八十七年底與庚○○、阿海等人去中華路竊取丁○○所
    飼養之鳥類一次，除此之外，其他物品伊均未竊取云云。經查：
    （一）右揭附表編號一、二之犯罪事實，已迭據同案共犯庚○○於本院八十八年
          度易字第二七六四號竊盜案件之偵審程序中供認明確（並參閱該刑事卷八
          十八年十月二十九日、十一月五日訊問筆錄、八十八年十一月二十六日審
          判筆錄），核與被害人丁○○指訴之情節相符，雖同案共犯庚○○於本件
          訴訟審理時翻稱：被告只與伊及阿海等人共同參與竊盜一次，並且只偷鳥
          類及鱷魚，不包含兔子、狗等物云云，顯係事後迴護被告之詞，已難遽信
          ，況經本院訊及被告究參與何次竊盜犯行，庚○○卻供稱：去竊取丁○○
          之鳥類，第一次只有伊與阿海一起去偷，到第二次才是伊與阿海及被告等
          三人去偷的云云，即與被告所述情節矛盾（被告稱伊只於八十七年十二月
          三日的那一次有參與，至於庚○○等人八十八年一月四日第二次再度去竊
          取丁○○之鳥類，伊則未參與），再者，被告經本院通緝到案而為第一次
          訊問時，尚供陳：除附表編號二所示之犯罪事實係伊與庚○○等人一起去
          竊取者外，其餘伊均未參與云云（見本院八十九年一月八日筆錄），由是
          觀之，被告已有前後供述反覆之情，且與同案共犯庚○○於前案及本件審
          理時之供述情節不符，殊無足採，此外，經警持檢察官搜索票至庚○○租
          處搜索時，確有查獲丁○○被竊之部分鳥類、兔子、裝狗用之空籠等物，
          復有執行搜索報告、搜索扣押證明筆錄、被害人丁○○立據之贓物認領保
          單各乙份附於警訊卷可稽。是此，被告此部分之犯行已堪可採認。
    （二）至編號四之犯行，亦經警於同案共犯庚○○住處查獲丙○○所有之畫眉鳥
          一隻乙節，業據被害人丙○○於警訊時證述屬實，並有搜索扣押證明筆錄
          、被害人丙○○立據之贓物認領保管單乙份附於警訊卷可參，且同案共犯
          庚○○於檢察官偵訊時復供稱：被查獲之畫眉鳥一隻係乙○○（即本件被
          告）與阿海二人去永康市○○○街所竊取的，只是事後交給伊餵養等語（
          見八十八年度偵字第一九七四號偵查卷第二十二頁背面），而被告亦稱蘇
          江木係其友人，伊尚曾向庚○○租屋飼養鳥類，雙方並無怨係，則其自無
          誣攀被告之理。雖庚○○於本院審理時翻異前詞，並稱：被告僅與伊及阿
          海去竊取丁○○之鳥類一次，除此之外，被告並無其他竊盜犯行云云，已
          與其前述供述情節不符，實難採信，況庚○○並向本院供陳其於前案偵審
          中之陳述（除警訊以外），均屬實在等語（見本院八十九年三月三十一日
          筆錄），則庚○○於本院審理時之前揭證述，即不足作為被告有利之陳述
          。由是觀之，被告確有與庚○○、綽號「阿海」者共同謀議附表編號四之
          竊盜犯行，由被告與綽號「阿海」者分擔實施竊盜行為，並由庚○○負責
          餵養渠等竊後之物，以利事後出售牟利。是以，被告此部分之辯解應係事
          後卸責之詞，亦不足採信。
    綜上所陳，本件事證明確，被告犯行均堪認定，應依法論科。
二、核被告意圖為自己不法之所有，竊取被害人之財物，且結夥三人以上而犯之，所
    為係犯刑法第三百二十一條第一項第四款之罪。被告與庚○○及姓名年籍不詳綽
    號「阿海」之成年男子等人就上開犯行間，有犯意聯絡及行為分擔，均應論以共
    同正犯。又被告先後三次犯行，時間緊接，犯罪構成要件相同，顯均係基於概括
    之犯意為之，應依連續犯之規定論以一罪並加重其刑。爰審酌被告犯罪之動機、
    目的、手段、所生危害、所得利益、其品行智識程度、犯罪後部分坦承且悔過態
    度等一切情狀，量處如主文所示之刑，以資懲儆。又被告前未曾受有期徒刑以上
    刑之宣告，有台灣台南地方法院檢察署刑案資料查註紀錄表及本院被告全國前案
    記錄表等文件在卷可憑，其因貪慾驅使，短於思慮，以致觸犯本案犯行，且被告
    父親甫去世未久，家中復有殘障之母親及子女企待撫養，家計全賴被告維持，則
    經此教訓後，應知所警惕，信無再犯之虞，本院因認所宣告之刑以暫不執行為適
    當，併諭知緩刑五年，以勵自新。
三、公訴意旨另以：被告於附表編號三、五、六之時地，竊取如編號三、五、六所示
    之物，因而認被告亦與同案共犯庚○○、綽號「阿海」者共同涉有上開竊盜犯行
    ，無非係以編號三之被害人己○○於警訊時指稱：「我看報紙發現貴分局查獲之
    竊嫌庚○○等三人，即是行竊我所有小鳥之人」、「八十七年十二月底有看見竊
    賊行竊，且追捕不及，其中一名即警方提供相片供我指認之竊嫌庚○○」、「雖
    然發現時未能抓住，但我看見之人確是庚○○」等語；編號五之被害人甲○○偵
    查中指稱：「（波斯貓）在我家（於）八十七年十二月失竊，我養了三、四年，
    放在屋後連籠子被偷，我沒指認錯誤」等語；編號六之被害人戊○○於偵查中指
    稱：「在永華路住處前失竊博美狗，我有鍊起來」等語，並參以上開失竊動物，
    均係於同案共犯庚○○之租賃處搜獲等情為其為其主要論據。然查：
    （一）按犯罪事實應依證據認定之，無證據不得推定其犯罪事實。刑事訴訟法第
          一百五十四條定有明文。又認定不利於被告之事實，須依積極證據，苟積
          極證據不足為不利於被告事實之認定時，即應為有利於被告之認定，更不
          必有何有利之證據；再者，告訴人之告訴，係以使被告受刑事訴追為目的
          ，是其陳述是否與事實相符，仍應調查其他證據以資審認；且認定犯罪事
          實所憑之證據，固不以直接證據為限，間接證據亦應包含在內，惟採用間
          接證據時，必其所成立之證據，在直接關係上，雖僅足以證明他項事實，
          而由此他項事實，本於推理之作用足以證明待證事實者，方為合法，若憑
          空之推想，並非間接證據。最高法院三十年上字第八一六號、五十二年台
          上第一三００號、三十二年上字第六七號分別著有判例可資參照。
    （二）訊據被告堅詞否認有上開附表三、五、六之竊盜犯行，辯稱：伊根本未為
          該等竊盜犯行，且庚○○住處亦無查獲該等物品等語。
    （三）本件附表編號三之事實，固據被害人己○○於警訊中指述甚詳，惟現場並
          未扣得上開編號三之物，而本院依其於警訊中所留之地址傳訊，卻已遷移
          不明，是自不得僅以被害人上開單一之指述，據為被告論罪之依據甚明。
          其次，就附表編號五、六之事實，被害人甲○○、戊○○固均陳稱所扣得
          之寵物確係他們所有云云，惟經本院訊問其等如何認定上開寵物即其等所
          飼養失竊之物，被害人甲○○陳稱：那天我去刑事組，那隻貓是我朋友送
          給我的，不是我養很多年，我是看籠子及毛色認定是我的等語；被害人黃
          文信則陳稱：我是看到相片認出來的，我是看它的體型，而它是公的及它
          的習性，我都有帶它去臨安路一家寵物店美容，那有應該有紀錄可查，容
          後補呈（其後又電告無法提出）等語（本院八十八年度易字第二七六四號
          竊盜案件八十八年十月廿九日訊問筆錄）。均未曾點出上開扣案物之特徵
          何在，及其憑何認出扣案物即是渠等所飼養之寵物。按一般波斯貓及波美
          狗，其外表毛色類同者甚多，況在目前國人飼養寵物之風氣盛行，上開寵
          物又極為普遍。再加上國人未養成正確之飼養寵物觀念，一時興起餵養寵
          物之成份居多，在興趣退卻後，任意丟棄，致流浪狗、貓比比皆是，充斥
          於各公園或路旁，是以被告二人單憑其已失竊二、三個月之久之印象，即
          可認出其失竊寵物，卻又說不出其等寵物之特徵，實難令人相信在二隻以
          上之波斯貓或波美狗同時展列時，其等是否即可認出！故其等指認扣案物
          係渠等所有等情，即有可疑而無足以為被告不利之認定，自不待言。況同
          案共犯庚○○於本件偵審中均始終陳述伊及被告均未參與附表三、五、六
          所示之犯罪事實，自難以被害人單一之指述，以及被告與庚○○之部分犯
          罪行為有共犯結構之事實，即遽以認定被告確有此部分之犯行。此外，復
          查無其他積極證據足資證明被告涉有此部分犯行，惟公訴人認此與前揭論
          罪部分為連續犯，屬裁判上一罪之同一案件，爰不另為無罪之諭知，附此
          敘明。
據上論斷，應依刑事訴訟法第二百九十九條第一項前段，刑法第廿八條、第五十六條
、第三百二十一條第一項第四款、第七十四條第一款，判決如主文。
本案經檢察官張太龍到庭執行職務
中      華      民      國    八十九    年      四      月    二十八    日
                              臺灣臺南地方法院刑事第二庭
                                      法  官  林  彥  君
右正本證明與原本無異
如不服本判決應於送達後十日內向本院提出上訴狀
                                      書記官  陳  瑞  鈴
中      華      民      國    八十      年       四     月     二十八   日
附錄本案論罪科刑法條全文：
刑法第三百二十一條第一項第四款
      犯竊盜罪而有左列情形之一者，處六月以上、五年以下有期徒刑：
      四、結夥三人以上而犯之者。


司法院資訊處製作；財團法人民間司法改革基金會備份。
